臺灣臺中地方法院刑事裁定　　　　　　　　　　　　　　九十年度自字第九二六號
　　自　訴　人　甲○○
　　被　　　告　丙○○
右列被告因侵占案件，經自訴人提起自訴，本院裁定如左：
    主  文
自訴駁回。
    理  由
一、自訴意旨略以：被告丙○○於民國八十五年十二月起，承租祭祀公業連樹德所有
    位於臺中縣豐原市○○段三五七地號之土地（下稱系爭土地），計八百二十四平
    方公尺，作為停車場及汽車修理場之用，租期三年。嗣於民國八十八年約滿前，
    自訴人甲○○即祭祀公業連樹德管理人曾詢問其續約與否，被告皆籍故推托。詎
    被告約滿後竟意圖為自己不法所有，不但未付租金，且仍繼續使用該土地，自訴
    人曾多次交涉，被告均置之不理仍強行占有支配，因認被告涉有刑法第三百三十
    五條第一項普通侵占罪嫌云云。
二、按法院或受命法官於自訴案件第一次審判期日前訊問及調查結果，如認為案件有
    刑事訴訟法第二百五十二條至第二百五十四條之情形者，得以裁定駁回其自訴，
    同法第三百二十六條第三項定有明文。另按犯罪事實應依證據認定之，無證據不
    得推定其犯罪事實，刑事訴訟法第一百五十四條定有明文；又刑法之侵占罪，須
    持有人變易其原來之持有意思而為不法所有之意思，始能成立，如僅將持有物延
    不交還或有其他原因致一時未能交還，既缺乏主觀要件，即難遽以該罪相繩，最
    高法院六十八年臺上字第三一四六號著有判例，可資參照。
三、本件自訴人認被告涉有刑法第三百三十五條第一項之普通侵占罪嫌，無非是以被
    告於八十八年十一月約滿後仍繼續使用系爭土地至九十一年十一月，為其論罪依
    據。訊據被告固坦承有於上揭時間使用系爭土地，惟堅決否認有何侵占犯行，辯
    稱：伊之土地為了要對外聯絡，必須通過系爭土地及乙○○所有之同地段三五六
    之二十號土地（下稱三五六之二十號土地），且三五六之二十號土地位於出口位
    置，但乙○○說若伊向公業承租系爭土地，他的地就不租給伊，伊為了能通行只
    好向乙○○承租三五六之二十號土地並要求通行系爭土地等語。
四、經查，被告上開辯詞為自訴人所不否認（參見本院刑事卷宗九十一年一月二十一
    日調查筆錄第四頁），惟自訴人指稱：有向被告要租金，被告說她拿給乙○○，
    但跟乙○○收租金，乙○○否認收到被告的租金等語；證人乙○○則證稱：伊有
    租三五六之二十號土地給被告，也有讓被告通行系爭土地，但伊只收出租三五六
    之二十號土地之租金，沒有向被告收取通行系爭土地之租金等語。然觀之被告庭
    呈於八十八年十二月一日與證人乙○○訂立之不動產土地租賃契約書，其契約標
    的為三五六之二十號土地及系爭土地，並於該契約後方附記甲方（即證人乙○○
    及案外人連清彬）負責系爭土地予被告之公司通行等語，該份契約內容亦為自訴
    人所不否認（參見本院刑事卷宗九十一年二月二十日調查筆錄第四頁），顯見被
    告就系爭土地通行問題有與證人乙○○達成一定之協議，其無變易其原來之持有
    意思而為不法所有之意思甚明，揆諸前揭條文及判例意旨，被告行為自與侵占之
    構成要件不符。至於自訴人與證人乙○○何人有權出租系爭土地，此為民事爭議
    ，要屬另一問題。此外，本院復查無其他證據足資證明被告有侵占之犯行，其犯
    罪嫌疑顯有不足，揆諸上揭刑事訴訟法之規定，本件自訴應予駁回。
據上論斷，應依刑事訴訟法第三百二十六條第三項、第二百五十二條第十款，裁定如
主文。
中      華      民      國       九十一     年      三    月    十一    日
                                    臺灣臺中地方法院刑事第一庭
                                        審判長法  官  林  清  鈞
                                              法  官  鄭  文  祺
                                              法  官  黃  裕  仁
右正本證明與原本無異。
如不服本裁定，應於裁定送達後五日內，向本院提出抗告狀。
                                              書記官
中      華      民      國       九十一     年      三    月    十一    日
